臺灣桃園地方法院民事簡易判決　　　　110年度桃簡字第459號
原　　　告　邱智群　
被　　　告　劉世鴻　

　　　　　　安毓運輸股份有限公司

法定代理人　徐明潭　
訴訟代理人　林忠泰　
上列當事人間請求侵權行為損害賠償事件，原告提起刑事附帶民
事訴訟，經本院刑事庭裁定（109 年度審交附民字第1 號）移送
前來，本院於民國110 年10月21日言詞辯論終結，判決如下：
    主      文
被告應連帶給付原告新臺幣44,485 元，及被告劉世鴻自民國109
年1 月21日起、被告安毓運輸股份有限公司自民國109 年6 月9
日，均至清償日止，按年息5 ％計算之利息。
原告其餘之訴駁回。
訴訟費用由被告連帶負擔10分之1 ，餘由原告負擔。
本判決第1 項得假執行。
    事實及理由
壹、程序部分：
    按訴狀送達後，原告不得將原訴變更或追加他訴；但擴張或
    減縮應受判決事項之聲明者，不在此限，民事訴訟法第255
    條第1 項第3 款定有明文。本件原告起訴時聲明：㈠被告應
    給付原告新臺幣（下同）300,000 元，及自起訴狀繕本送達
    翌日起至清償日止，按年息5 ％計算之利息；㈡願供擔保請
    准宣告假執行；嗣於本件訴訟進行中，變更請求金額為415,
    110 元，核與上開規定相符，應予准許。
貳、實體部分：
一、原告主張：被告劉世鴻於民國108 年3 月21日凌晨，駕駛車
    牌號碼000-00號營業大貨車（下稱肇事車輛），沿桃園市龜
    山區忠義路1 段往長壽路方向行駛，於同日2 時43分許，行
    至桃園市龜山區忠義路1 段1196之31號對面時，本應注意兩
    車並行距離，並隨時採取必要之安全措施，而依當時情形，
    並無不能注意之情事，竟疏未注意及此，而逕自向右靠駛，
    適有訴外人邱元群駕駛車牌號碼000-0000號自用小客車（下
    稱系爭車輛），搭載原告，沿同路段同向在劉世鴻所駕肇事
    車輛右前方，劉世鴻所駕肇事車輛右前保桿與邱元群所駕系
    爭車輛之左後輪因此發生碰撞，邱元群所駕系爭車輛因而失
    控旋轉並撞擊路面分隔島，致原告受有臉部撕裂傷、頭部外
    傷、右側大腿挫傷及擦傷、背部及胸部挫傷等傷害（下稱系
    爭事故）。又被告安毓運輸股份有限公司（下稱安毓公司）
    為劉世鴻之僱用人，事發時劉世鴻正執行基於安毓公司員工
    之職務，故安毓公司亦應負僱用人連帶賠償責任。為此，爰
    依民法侵權行為之法律關係，請求被告連帶賠償醫藥2,480
    元、精神科診治費用480 元、交通費用5,850 元、工作薪資
    損失144,000 元、財物損失12,300元（包含眼鏡6,650 元、
    褲子3,270 元、衣服2,380 元）、精神慰撫金250,000 元，
    並聲明：被告應連帶給付原告415,110 元，及自刑事附帶民
    事起訴狀繕本送達翌日起至清償日止，按年息5 ％計算之利
    息。
二、被告劉世鴻經合法通知，未於言詞辯論期日到場，亦未提出
    書狀為任何聲明或陳述。
三、被告安毓公司則以：不爭執系爭事故係因劉世鴻之過失所致
    ，也不爭執劉世鴻是安毓公司的員工，如認定原告有工作損
    失則同意以事發當年的最低工資計算薪資損失，如果是跟本
    件事故有關去看診的交通費用不爭執，但是對賠償費用數額
    有爭執，原告精神科費用與系爭事故無關，且超過診斷證明
    書記載休養期間部分也要爭執，不能工作期間原告並未證明
    有工作損失，財物損失部分也與本件事故無關，原告請求慰
    撫金金額太高等語，資為抗辯，並聲明：原告之訴駁回。
四、得心證之理由：
  ㈠原告主張劉世鴻駕駛肇事車輛，於前開時、地，未注意兩車
    並行距離，亦未隨時採取必要之安全措施，而與系爭車輛發
    生碰撞，並致原告受有傷害，劉世鴻當時為安毓公司之員工
    ，執行基於安毓公司員工之職務等情，業經其提出臺北榮民
    總醫院桃園分院（下稱榮總桃園分院）診斷證明書、事故照
    片為證（見附民卷第9 至11頁、第27頁證物袋中之照片），
    復經本院依職權調閱臺灣桃園地方檢察署（下稱桃園地檢署
    ）108 年度偵字第24559 號卷宗、本院109 年度審交簡字第
    191 號刑事卷宗核閱無誤，安毓公司就此亦不爭執，而劉世
    鴻已於相當時期受合法之通知，而於言詞辯論期日不到場，
    亦未提出書狀爭執，依民事訴訟法第280 條第3 項之規定，
    視同自認，堪信原告此部分之主張為真實。
  ㈡按汽車行駛時，駕駛人應注意兩車並行之間隔，並隨時採取
    必要之安全措施，道路交通安全規則第94條第3 項定有明文
    。查劉世鴻行車本應注意遵守上開規定，且依當時狀況，天
    候晴、夜間有照明、市區道路、乾燥柏油路面無缺陷、無障
    礙物、視距良好（見桃園地檢署108 年度24559 號卷第35頁
    ），並無不能注意之情形，竟疏未注意，未保持兩車並行之
    間隔，亦未採取必要之安全措施，致與系爭車輛發生碰撞，
    造成原告受傷，則劉世鴻就系爭事故之發生自具全部過失，
    且與原告所受傷害具有相當因果關係，可堪認定。
  ㈢因故意或過失，不法侵害他人之權利者，負損害賠償責任；
    受僱人因執行職務，不法侵害他人之權利者，由僱用人與行
    為人連帶負損害賠償責任；不法侵害他人之身體或健康者，
    對於被害人因此喪失或減少勞動能力或增加生活上之需要時
    ，應負損害賠償責任；不法侵害他人之身體、健康、名譽、
    自由、信用、隱私、貞操，或不法侵害其他人格法益而情節
    重大者，被害人雖非財產上之損害，亦得請求賠償相當之金
    額。民法第184 條第1 項前段、第188 條第1 項、第193 條
    第1 項、第195 條第1 項前段分別定有明文。本件原告因劉
    世鴻之過失行為致受傷，劉世鴻當時為安毓公司之員工，執
    行基於安毓公司員工之職務，已認定如前所述，則原告主張
    劉世鴻應負侵權行為之全部損害賠償責任，安毓公司應負連
    帶賠償責任，洵屬有據。茲就原告各項請求，分述如下：
  1.醫療費用部分：
    原告主張其因系爭事故受傷，因而支出醫療費乙節，固據其
    提出診斷證明書、醫療費用收據為證（見附民卷第9 至11頁
    、第13頁、第17頁、第19頁），觀之原告所提之醫療收據，
    除精神科部分之外之單據，總計未重複及可辨認之單據共為
    2,480 元（計算式：108 年3 月21日收據800 元＋108 年3
    月22日360 元＋108 年3 月25日500 元＋108 年3 月29日
    460 元＋108 年4 月12日360 元＝2,480 元）；而原告提出
    之108 年3 月21日由榮總桃園分院所開立之診斷證明書上記
    載：臉部撕裂傷、頭部外傷、右側大腿挫傷及擦傷、背部及
    胸部挫傷等語（見附民卷第9 頁），足認原告因系爭事故受
    傷，有接受就醫治療之必要，上開醫療費之支出係與原告所
    受之傷害有關，此部分應屬合理。惟原告另請求前往精神科
    就診部分，雖提出榮總桃園分院精神部開立之診斷明書、精
    神科醫療單據為證（見本院卷第18至20頁），然精神科就診
    單據僅能證明原告有於單據所在之時、地前往精神科就診，
    無法得知原告就診之原因是否係出於他人之侵害所致，且上
    開榮總桃園分院精神部開立之診斷證明書，其上記載：「疑
    似」創傷後壓力症等語，尚難僅以此遽認劉世鴻之過失行為
    與原告前往精神科就診有因果關係，原告就此復未亦未提出
    其他舉證證明，是原告主張精神科醫療費用部分，並不可採
    。是原告請求醫療費用於2,480 元之範圍內，應屬有據，逾
    此範圍，則屬無據。
  2.交通費（計程車資）部分：
    依原告提出多張之計程車費用收據在卷為證（見附民卷第21
    至25頁），參酌原告所受之傷為全身多處擦傷、挫傷、臉部
    撕裂傷、頭部外傷等情，本院認原告於就醫時應有搭乘計程
    車代步之必要；復經與原告提出之前揭醫療費用收據核對，
    原告搭乘計程車前往醫院就診之日期僅有108 年3 月22日為
    115 元、108 年3 月25日為115 元及160 元、108 年3 月29
    日為115 元，共計505 元（計算式：115 元＋115 元＋160
    元＋115 元＝505 元），其餘計程車單據均無就診記錄或模
    糊致無法辨認。準此，原告請求交通費於505 元範圍內，應
    屬有據，逾此範圍，則屬無據。
  3.工作薪資損失部分：
    原告雖主張其系爭事故發生時有開公司，是後來週轉不靈收
    掉了，並提出雅翊工程有限公司登記資料為證，且原告因系
    爭事故受傷因而3 個月不能工作，以每天2,000 元，每月24
    工作天，受有薪資損害共為144,000 元云云。經查：原告雖
    提出上開雅翊工程有限公司登記資料，然該資料中已註記該
    公司「非營業中」（見本院卷第32頁），原告亦未提出該公
    司是否於系爭事故發生時仍有營業之證明；再者，原告於10
    6 年至108 年間均無薪資所得，且原告自97年6 月17日自登
    盈商行辦理勞工保險退保後，迄至109 年6 月1 日始由桃園
    市檳榔採收從業人員職業工會辦理勞工保險加保，此有原告
    之稅務電子閘門資料查詢表、勞保投保資料在卷為憑（見個
    資卷），足見原告於系爭事故發生前後，並無工作收入，亦
    無勞工保險，尚難僅以原告提出上開公司之登記資料遽認原
    告因系爭事故發生而有難以繼續原有工作而減少工作收入之
    情形。原告雖又提出金志豐航空貨運承攬有限公司出具之在
    職證明書，惟其上記載到職日期為109 年9 月24日，與本件
    系爭事故發生日期已有1 年半以上之期間差距，亦難以此認
    定原告於事故發生時已有工作所得。綜上，原告請求被告賠
    償其工作薪資損失144,000 元，難認有據，並無可採。
  4.財物損失部分：
    原告主張因系爭事故，造成其舊眼鏡毀損，衣服、褲子沾到
    血所以必須報廢丟棄等節，業據其提出事後重新配眼鏡之配
    鏡紀錄卡在卷為證。經查：原告主張其舊眼鏡因系爭事故損
    害，並未提出任何照片、單據舉證以實其說；再者，上開配
    鏡紀錄卡除未蓋有店章之外，事後重新配眼鏡亦與舊眼鏡損
    壞之損害並無相關，是本院認原告請求眼鏡毀損之賠償，並
    非有據。至原告主張衣服、褲子因系爭事故沾到血而必須丟
    棄，本院審酌原告所受之傷害為全身多處擦傷、挫傷、臉部
    撕裂傷、頭部外傷，而一般人如因車禍致衣物沾有大片血跡
    時一般多會將衣物丟棄等情形，原告雖未提出衣物之相關單
    據，惟依民事訴訟法第222 條第2 項之規定，本院認此部分
    衣物之損失應以1,500 元為適當。準此，原告請求財物損失
    於1,500 元範圍內，應屬有據，逾此範圍，則屬無據。
  5.精神慰撫金：
    按不法侵害他人之人格權，被害人受有非財產上損害，請求
    加害人賠償相當金額之慰撫金時，法院對於慰撫金之量定，
    應斟酌實際加害情形、所造成之影響、被害人痛苦之程度、
    兩造之身份地位經濟情形及其他各種狀況，以核定相當之數
    額（最高法院47年台上字第1221號判例要旨及51年台上字第
    223 號判例要旨參照）。本院審酌原告自陳為國中畢業之教
    育程度，系爭事故發生時從事房屋修繕工程，名下無不動產
    ；劉世鴻為高中肄業之教育程度，當時任職於安毓公司擔任
    司機、名下無不動產等情，並有兩造108 年稅務電子閘門資
    料查詢表、個人戶籍資料查詢結果表在卷可佐（見本院個資
    卷）；本院衡酌原告所受傷害、診斷證明書醫囑所示休養期
    間（見附民卷第9 至11頁）並參酌原告所受精神上痛苦之程
    度，認原告請求被告賠償之精神慰撫金以40,000元為適當，
    原告逾此範圍之請求，尚屬過高。
  ㈣綜上所述，原告得請求被告給付之金額應為44,485元（計算
    式：醫療費用2,480 元＋交通費505 元＋財物損失1,500 元
    ＋精神慰撫金40,000元＝44,485元）。
五、按給付有確定期限者，債務人自期限屆滿時起，負遲延責任
    。給付無確定期限者，債務人於債權人得請求給付時，經其
    催告而未為給付，自受催告時起，負遲延責任。其經債權人
    起訴而送達訴狀，或依督促程序送達支付命令，或為其他相
    類之行為者，與催告有同一之效力。民法第229 條第1 項、
    第2 項定有明文。又遲延之債務，以支付金錢為標的者，債
    權人得請求依法定利率計算之遲延利息。但約定利率較高者
    ，仍從其約定利率。應付利息之債務，其利率未經約定，亦
    無法律可據者，週年利率為百分之5 ，民法第233 條第1 項
    、第203 條亦有明文。本件原告對被告之侵權行為債權，核
    屬無確定期限之給付，既經原告提起刑事附帶民事訴訟，雖
    原告於審理中擴張請求金額，然本院准許之部分並未逾越起
    訴狀請求之範圍，而起訴狀繕本業於109 年1 月20日送達劉
    世鴻（於109 年1 月10日寄存於被告住所地之警察機關，依
    法於109 年1 月20日生送達效力，見附民卷第29頁）、於10
    9 年6 月8 日送達安毓公司（見附民卷第49頁），被告迄未
    給付，當應負遲延責任。是原告請求自刑事附帶民事起訴狀
    繕本送達劉世鴻、安毓公司之翌日即分別自109 年1 月21日
    、109 年6 月9 日起算，按週年利率5 ％計算之法定遲延利
    息，核無不合，應予准許。
五、綜上所述，原告依民法侵權行為之法律關係，請求被告連帶
    給付44,485元，及劉世鴻自109 年1 月21日起、安毓公司自
    109 年6 月9 日起，均至清償日止，按週年利率5 ％計算之
    利息，為有理由，應予准許；逾此範圍之請求，則屬無據，
    應予駁回。
六、本件原告勝訴部分係依簡易程序所為被告敗訴之判決，爰依
    同法第389 條第1 項第3 款之規定，依職權宣告假執行。
七、本件事證已臻明確，原告及安毓公司其餘攻擊防禦方法及舉
    證，經本院斟酌後，核與判決結果無影響，爰不予一一論述
    ，併此敘明。
八、末按法院認附帶民事訴訟確係繁雜，非經長久時日不能終結
    其審判者，得以合議裁定移送該法院之民事庭；其因不足法
    定人數不能合議者，由院長裁定之；前項移送案件，免納裁
    判費，刑事訴訟法第504 條第1 項、第2 項定有明文。本件
    係經本院刑事庭以裁定移送前來，依上揭法律規定，原免納
    裁判費，惟其請求財物損失部分，非屬得以刑事附帶民事訴
    訟求償之範圍，本院乃命原告繳納1,000 元第一審裁判費，
    且因原告該部分之請求，部分有理由，部分為無理由，爰併
    依民事訴訟法第79條、第85條第2 項規定，諭知訴訟費用之
    負擔如主文第3 項所示。
中    華    民    國   110    年    11    月    5     日
                  桃園簡易庭  法  官  曾耀緯
以上為正本係照原本作成。
如不服本判決，應於送達後20日內，向本院提出上訴狀並表明上
訴理由，如於本判決宣示後送達前提起上訴者，應於判決送達後
20日內補提上訴理由書（須附繕本）。
如委任律師提起上訴者，應一併繳納上訴審裁判費。
中    華    民    國   110    年    11    月    5     日
                              書記官  張俊睿